---
title: "title"
author: "author"
abstract: "abstract"
header-includes:
   - \usepackage[brazil]{babel}
   - \usepackage{bm}
   - \usepackage{float}
geometry: left=1.7cm, right=1.7cm, top=3cm, bottom=3cm
output:
  bookdown::pdf_document2:
    includes:
      before_body: beforebody.tex
editor_options:
  chunk_output_type: console
indent: true
toc: True
bibliography: bib.bib 
csl: style.csl
nocite: '@*'
link-citations: true
---




```{r setup,include=F}

options(digits = 3) # Arrendodamento
options(scipen = 999)
ggplot2::theme_set(ggplot2::theme_minimal())
knitr::opts_chunk$set(
  echo = F, message = F, warning = F, fig.pos = "H",
  fig.align = "center", fig.width = 6, fig.height = 3.5
)
scale_fill_discrete <- \(...) ggplot2::scale_fill_brewer(..., palette = "Set2")
```


\section{Introdução}
```{r }
# R code
iris |>
  fastrep::describe()
```
```{r crftable}

iris |>
  fastrep::freq_tbl(Species) |>
  fastrep::tbl("You can combine this function too!")
```
You cross-reference tables like this: Table \@ref(tab:crftable)

\section{Metodologia}
Nessa seção são apresentados os modelos aqui utilizados, a saber: $\beta$ARMA, KARMA e ARIMA^[ARIMA: O modelo ARIMA já é bastante conhecido na literatura, portanto aqui é dispensado a sua introdução]

\subsection{Modelo $\beta$ARMA}
A distribuição beta é bastante conhecida pois consegue modelar variáveis aleatórias definidas em intervalos limitados, dessa maneira um caso particular importante é quando o intervalo é unitário iniciando em zero. Dessa maneira foi desenvolvido em @betarma o modelo com abordagem temporal para variáveis que podem ser modeladas pela distribuição beta.

Portanto, assumindo que a variável resposta está definida no intervalo $(0,1)$ o modelo assume que a cada variável $Y_t$ pode ser escrita da seguinte maneira:

\begin{align}
g(\mu_t)=\alpha+x_t^{T}\beta+\sum_{i=1}^{p}\varphi_i[g(y_{t-i})-x_{t-1}^{T}\beta]+\sum_{j=1}^{q}\theta_{j}r_{t-j}
\end{align}


\subsection{Modelo KARMA}
O modelo KARMA foi introduzido no contexto de séries temporais com o intuito de acomodar a presença de correlação serial na modelagem da mediana condicional da distribuição Kumaraswamy. O modelo KARMA^[Para mais detalhes consultar o artigo] proposto em @bayer2017kumaraswamy assume que a mediana de cada $Y_t$ pode ser escrita da seguinte maneira:

\begin{align}
g(\mu_t)=\alpha+x_t^{T}\beta+\sum_{i=1}^{p}\varphi_i[g(y_{t-i})-x_{t-1}^{T}\beta]+\sum_{j=1}^{q}\theta_{j}r_{t-j}
\end{align}

\section{Ajuste dos Modelos}


```{r crfgraph, fig.cap = "fig name"}
plot(rnorm(500))
```

\section{Desenvolvimento}


\section{Conclusão}

You cross-reference figures like this: Figure \@ref(fig:crfgraph)


# Bibliography



